【裁判字號】    97,消債更,933
【裁判日期】    970909
【裁判案由】    聲請更生程序
【裁判全文】
臺灣高雄地方法院民事裁定           97年度消債更字第933號
聲  請  人
即  債務人  甲○○
上列當事人聲請消費者債務清理事件，本院裁定如下：
    主  文
聲請駁回。
聲請費用由聲請人負擔。
    理  由
一、本件債務人主張：伊因有不能清償情事，曾依「中華民國銀
    行公會會員辦理消費金融案件無擔保債務協商機制」（下稱
    無擔保協商）申請債務協商，經協商成立，約定自民國（下
    同）95年6月起，分100期，利率0％，每月應繳納為新台幣
    （下同）11,764元，惟聲請人每月收入約有28,479元左右，
    扣除每月必要之膳食費用、房租費用等生活必須費用及其父
    親之扶養費用等，共計約為24,793元，實已不足支付如此龐
    大之協商還款金額，迫不得已僅得選擇毀諾一途，並非伊惡
    意毀諾，實係因其客觀上確有不可歸責之事由所致。又伊無
    擔保或無優先權之債務總額未逾1,200萬元，復未經法院裁
    定開始清算程序或宣告破產，爰聲請更生等語。
二、經查：
  (一)按債務人與金融機構協商成立者，不得聲請更生或清算。但
    因不可歸責於己之事由，致履行顯有重大困難者，不在此限
    ；本條例施行前，債務人依金融主管機關協調成立之中華民
    國銀行公會會員，辦理消費金融案件無擔保債務協商機制與
    金融機構成立之協商，準用前項之規定；消費者債務清理條
    例第151 條第5 、6 項定有明文。
  (二)債務人所主張之上開事實，業據提出債權人清冊、財產狀況
    說明書、債務協商協議書暨無擔保債務還款計畫書、戶籍謄
    本、聲請人及其父親之95年、96年所得清單及財政部高雄市
    國稅局財產歸屬資料清單、各類所得扣繳暨免扣繳憑單、勞
    健保支出證明、房屋租賃契約、戶籍謄本、受扶養人家系表
    等文書為證。
  (三)依前開消費者債務清理條例第151 條第5 項規定，債務清償
    方案成立後，應由債務人按其條件履行，如於其後發生情事
    變更，在清償期間內之收入或收益不如預期，致該方案履行
    困難甚或履行不能，而有不可歸責於己之事由，始能聲請更
    生或清算。此項規定旨在避免債務人任意毀諾已成立之協商
    ，濫用更生或清算之裁判上債務清理程序，蓋以債務清償方
    案係經當事人行使程序選擇權所為之債務清理契約，債務人
    應受該成立之協議所拘束。債務人既已與金融機構協商成立
    ，如認該協商方案履行有其他不適當情形，自仍應再循協商
    途徑謀求解決。本件聲請人前於95年6月間與銀行債務協商
    成立時，旋即便毀諾並未依協議還款，於毀諾之時間點，是
    否有任何重大變化之情事，聲請人均未提出事證敘明，況聲
    請人係以其薪資僅有28,479元左右，扣除必要生活費用24,
    793 元後，顯不足支付龐大之協商還款金額等語，聲明其係
    因協商之條件實為過苛而為毀諾，惟該協商條件既然係由聲
    請人與最大債權銀行雙方協議所達成，在客觀事實未有顯著
    變動，上述情事均屬聲請人在協商時可得預見，據以評估此
    一協商方案是否逾越其負擔範圍，故「協商條件之嚴苛」顯
    與「不可歸責於己之事由致履行顯有重大困難」之要件不符
    ，本件聲請已難認有理由。
  (四)況就聲請人主張之生活必要費用審酌如下：
    聲請人收入：聲請人主張其收入為28,479元，有其95、96
      年度所得資料清單為證，實可證聲請人主張其月收入約為
      28,479元，應屬有據。
    聲請人之支出：
      (1)房租費用：聲請人主張每月房租費用為12,000元，提出
        有房屋租賃契約為證。
      (2)生活費用開銷：申請人主張其95年度生活費用為90,648
        元，每月約計為7,554 元；96年度為96,372元，每月約
        計為8,031 元。
      (3)扶養費用：聲請人主張有聲請人之父受其扶養，聲請人
        之母有聲請人之姐及聲請人之弟與聲請人為共同扶養義
        務人，故聲請人僅應負擔扶養費用之三分之一，又聲請
        人主張每個月之扶養費為5,000 元，聲請人每月應支出
        之扶養費為1,667 元。
      (4)小結：聲請人主張伊之每月生活費用為房租12,000元及
        生活費開銷，95年度為7,554 元，96年度為8,031 元，
        此部分95年度合計為19,554元、96年度合計為20,031元
        ，均逾內政部所頒佈高雄市歷年最低生活費之95年度係
        10,072元、96年度係10,708元，又加計扶養費用為1,66
        7元，是認聲請人95年度必要生活費為11,739元，96年
        度為12,375元。
    聲請人每月尚可支配之費用：聲請人主張每月收入28,479
      元，扣除95年度之生活必要費用11,739元，96年度之必要
      生活費用支出12,375元，每月剩餘分別為16,740元及16,1
      04元。則聲請人95及96年度每月尚餘有16,740元及16,104
      元，應足償還協商還款金額11,764元，顯見聲請人無不可
      歸責於己之事由致履行顯有重大困難之事由。準此，聲請
      人之更生聲請，殊難認為有理由。
三、綜上所述，本件聲請人既無法舉證證明其確於與金融機關達
    成前揭協商後，有不可歸責於己之事由致履行顯有重大困難
    ，難謂其符合消費者債務清理條例第151條第5項之規定，自
    不得聲請更生，應駁回其更生之聲請。
四、程序費用負擔之裁判依據：依消費者債務清理條例第15條準
    用民事訴訟法第78條，裁定如主文第二項所示。
中    華    民    國    97    年    9    月    9    日
                  臺灣高雄地方法院鳳山簡易庭
                          法  官  楊智守
以上正本係照原本作成。
如不服本裁定，應於送達後10日內，向本院提出抗告狀並表明抗
告理由，如於本裁定宣示後送達前提起抗告者，應於裁定送達後
10日內補提抗告理由書（須附繕本）。抗告裁判費為新台幣壹仟
元整。
中    華    民    國    97    年  9    月    9    日
                          書記官  洪育祺


司法院資訊處製作；財團法人民間司法改革基金會備份。
